【裁判字號】    92,交聲,1013
【裁判日期】    920626
【裁判案由】    交管條例聲異
【裁判全文】
臺灣板橋地方法院交通事件裁定                  九十二年度交聲字第一０一三號
    原處分機關  交通部公路總局臺北區監理所
    異  議  人
    即受處分人  甲○○
右列受處分人因違反道路交通管理處罰條例案件，對於交通部公路總局臺北區監理所
於九十二年四月二十九日所為之處分（原處分案號：北監自裁字第裁四０－Ｚ000
00000號），聲明異議，本院裁定如左：
    主  文
異議駁回。
    理  由
一、聲明異議意旨略以：異議人即受處分人甲○○主張伊於民國九十二年一月二十五
    日十五時四十八分許駕駛車牌號碼為ＣＵ－一六二七號自用小客車，行經國道三
    號北上一百四十三點六公里處，因超速被警查獲，惟舉發時員警所用之雷達（應
    係雷射）測速儀僅顯示「速度」，未顯示「車號」，而同時間有多部車輛行經該
    路段，員警如何判斷為伊所駕駛之車輛超速？若員警係依據雷射測速儀器盯住違
    規車輛，應可在車輛未到達之前即以紅旗指示，而非在伊開車行經警車後，始啟
    動警車攔截。再者，伊之車在時速九十至一百公里之間即會發出怪聲，故本人當
    時在上開路段即很注意車速，確定未逾一百公里，且伊車上載有父母，年齡皆逾
    七十歲，且父親曾經中風，身體狀況不佳，小心行駛不讓父母擔心受怕，一直是
    伊非常注意的事情，因此伊以「拒簽」以表示伊絕未超速違規，爰請求撤銷原處
    分云云。
二、按汽車行駛高速公路應依限速標誌指示；汽車行駛於高速公路或設站管制之道路
    ，而不遵管制之規定者，處汽車駕駛人新臺幣（下同）三千元以上六千元以下罰
    鍰；汽車駕駛人違反本條例第三十三條者，除各依原條款處罰鍰外，並各予記違
    規點數一點，高速公路交通管制規則第五條第一項前段、道路交通管理處罰條例
    第三十三條第一項、第六十三條第一項第一款分別定有明文。
三、經查，本件異議人甲○○於九十二年一月二十五日十五時四十八分許駕駛車牌號
    碼為ＣＵ－一六二七號自用小客車，在國道三號北上一四三點六公里，因「經雷
    射（通知單誤載為雷達）測定行速一百十九公里，限速一百公里，超速十九公里
    」之違規事實，經警當場由異議人檢視測速雷射所顯示之超速數據，並告知違規
    行為後當場舉發，嗣異議人拒絕簽收員警所開立之舉發違反道路交通管理事件通
    知單（簡稱通知單），並於應到案期限前向處罰機關陳述意見（申訴）後，處罰
    機關仍認本件違規屬實，而由交通部公路總局臺北區監理所於九十二年四月二十
    九日以北監自裁字第裁四０－Ｚ00000000號裁決書裁處異議人「罰鍰三
    千元，並記違規點數一點」等情，有內政部警政署國道公路警察局九十二年一月
    二十五日公警局交字第Ｚ00000000號通知單及上開裁決書、內政部警政
    署國道公路警察局第七警察隊九十二年四月二日函各一份附卷可稽。矧本件異議
    人經員警攔獲時，員警已當場出示雷射測速器鎖定之超速數據，並告知違規行為
    等情，既為異議人所坦承不諱，並有上開內政部警政署國道公路警察局九十二年
    四月二日函一份附卷可稽，顯見本件違規係經警當場攔停舉發。又雷射槍測速儀
    器之僅能顯示「速度」，而未能顯示「車號」一節，固易生舉發員警與違規人之
    爭執，但本件係由員警當場攔停舉發，其所憑之證據除上開雷射槍測速儀器所顯
    示之超速數據外，尚有執勤員警本身之舉證，其與一般公路上之依自動測速照片
    （其上有顯示違規車輛之車號）逕行舉發之情形有別，況交通警員製單舉發違反
    道路交通處罰條例所列之違規事實，本質上為行政處分，係公務員基於職務上權
    力，依法就特定之具體事件所為具有公法上效果之單方行政行為，基於公務員為
    公法上行為具有公信力之原則，該行政處分當可被推定為真正。反之，若謂公務
    員一切行政行為均需預留證據以證其實，則國家行政勢必窒礙難行，據此，刑事
    訴訟法就犯罪證據有關之規定，其中與屬行政秩序罰之交通違規裁罰本質不合之
    部分，自不在準用之例。從而，異議人既未就執勤員警之舉發有誤提出相關證據
    以供調查，本院經查亦無任何證據足資證明其有捏造事實違法取締之情事，則執
    勤員警本其維護交通秩序、安全職責所為之舉發，自應受到合法、正確之推定。
    至員警是否未在違規車輛尚未到達警車前即以紅旗指示攔停等情，縱然屬實，亦
    核與本件違規事實之認定無涉。綜上所述，異議人空言否認前開違規行為所為之
    辯解，尚無足採，堪認異議人確有上開超速之違規事實。原處分機關據以援引前
    揭規定，裁處如前述，依照上開說明，並無不合，應予維持。本件異議為無理由
    ，應予駁回。
四、依道路交通案件處理辦法第十九條，裁定如主文。
中    華    民    國      九十二      年      六      月      二十六    日
                                    臺灣板橋地方法院交通法庭
                                          法  官  楊  千  儀
右正本證明與原本無異。
如不服本裁定，應於送達後五日內，向本院提出抗告狀。
                                          書記官  吳  河  東
中    華    民    國      九十二      年      六      月      二十六    日


司法院資訊處製作；財團法人民間司法改革基金會備份。
